【裁判字號】    98,抗,7
【裁判日期】    981014
【裁判案由】    聲請停止強制執行
【裁判全文】
臺灣高雄地方法院民事裁定                 98年度抗字第7號
抗  告  人  乙○○○銀行股份有限公司
法定代理人  丙○○
訴訟代理人  丁○○
相  對  人  甲○○
上列當事人間聲請停止強制執行事件，抗告人對於民國98年8 月
13日本院高雄簡易庭98年度雄聲字第269 號裁定提起抗告，本院
裁定如下：
    主    文
原裁定廢棄。
相對人之聲請駁回。
聲請及抗告程序費用由相對人負擔。
    理    由
一、抗告意旨略以：相對人明知其非系爭建物之所有人，竟仍惡
    意提起第三人異議之訴，顯係濫用此一程序以阻撓執行，原
    裁定並未斟酌此點及否有停止執行之必要性，即予准許，尚
    有違誤等情，爰聲明：如主文第一、二項所示。
二、按有提起異議之訴時，法院因必要情形或依聲請定相當並確
    實擔保，得為停止強制執行之裁定，強制執行法第18條第2
    項定有明文。查，本件相對人以其向本院高雄簡易庭提起第
    三人異議之訴為理由，聲請停止本院94年度執字第1576號執
    行事件（下稱系爭執行事件）強制執行坐落高雄市○○區○
    ○段904-1 地號土地（下稱系爭土地）上之未保存登記建物
    （暫編建號1646號，下稱系爭建物）其中第三樓層部分之執
    行程序乙節，經本院依職權調取98年度司雄簡調字第277 號
    第三人異議之訴（下稱系爭民事事件）及系爭執行事件卷宗
    ，查明屬實，固堪認定。然相對人聲請供擔保停止執行程序
    ，依上開條文規定，仍應由本院就其有無必要停止予以審酌
    ，非相對人一經聲請，即應予准許。
三、次按，所有人於原有建築物之外另行增建者，如增建部分與
    原有建築物無任何可資區別之標識存在，而與之作為一體使
    用者，因不具構造上及使用上之獨立性，自不得獨立為物權
    之客體，原有建築物所有權範圍因而擴張，以原有建築物為
    擔保之抵押權範圍亦因而擴張；倘增建部分於構造上及使用
    上已具獨立性，即為獨立之建築物；苟其常助原有建築物之
    效用，而交易上無特別習慣者，即屬從物，而為抵押權之效
    力所及；若增建部分已具構造上之獨立性，但未具使用上之
    獨立性而常助原有建築物之效用者，則為附屬物；其使用上
    既與原有建築物成為一體，其所有權應歸於消滅；被附屬之
    原有建築物所有權範圍因而擴張，抵押權之範圍亦同，此有
    最高法院88年度台上字第485 號判決意旨可資參照。經查：
  (一)相對人提起第三人異議之訴及聲請停止強制執行程序之主要
    理由，無非係以系爭建物其中第三層為其出資興建，且屬有
    獨立出入口之獨立建物，並非債務人李昆霖之財產，抗告人
    不得併予執行云云。然查，系爭土地上之1112建號建物（下
    稱原建物），原為加強磚造二層樓房屋，並登記為李昆霖所
    有，而系爭建物包含其中第三層樓均為原建物之增建部分，
    且系爭建物第三層樓並無獨立之出入口等情，有本院拍賣公
    告、94年度執字第1576號查封筆錄1 份（見本院卷第34頁、
    第104 至106 頁）在卷可憑，堪認屬實。又相對人前於96年
    間同以系爭建物中第三層樓為其出資興建，且屬擁有獨立出
    入口之建物云云為由，提起第三人異議之訴。惟經該案承辦
    法官到場勘驗結果，原建物及系爭建物全棟僅有單一樓梯，
    可由一樓逐層上至四樓，系爭建物第三層樓並無獨立之出入
    口等事實，有勘驗筆錄1 份及照片22張（見本院卷第104 頁
    ）在卷可憑，同堪認定。是以，系爭建物第三層樓既係在原
    建物上增建，結構相連，就外觀形式上已相連而為一整體建
    物；且內部亦有樓梯可以相通使用，則系爭建物第三層樓與
    原建物間無論外觀或內部，顯均無可資區別之標識存在，益
    見系爭建物第三層樓與原建物係合為一整體建物一併使用。
  (二)依上所述，系爭建物第三層樓屬原建物之增建，既與之彼此
    相連而無可資區別之標示存在，且實際上亦與原建物作為一
    體使用，揆諸上開最高法院判決意旨，係屬原建物之一部分
    ，均歸屬李昆霖所有，自不得獨立作為物權之客體。是以，
    相對人以本次異議之訴據以聲請停止執行，難認有其必要，
    應予駁回。抗告意旨指摘原裁定有不當之處，求為廢棄原裁
    定，為有理由，自應由本院將原裁定予以廢棄，改為裁定如
    主文第2 項所示。
四、據上論結，本件抗告為有理由，依強制執行法第30條之1、
    民事訴訟法第492 條、第95條、第78條，裁定如主文。
中    華    民    國    98    年    10    月    14    日
                  民事第五庭  審判長法  官  李昭彥
                                    法  官  洪榮家
                                    法  官  李育信
以上正本係照原本作成。
本裁定不得再抗告。
中    華    民    國    98    年    10    月    14    日
                                    書記官  林玉珊


司法院資訊處製作；財團法人民間司法改革基金會備份。
